臺灣基隆地方法院刑事判決　　　　　　　　　　　　　九十一年度易字第一一六號
　　公　訴　人　臺灣基隆地方法院檢察署檢察官
　　被　　　告　乙○○
　　　　　　　　甲○○
　　右二人共同　鄭文婷
　　選任辯護人
右列被告因違反台灣地區與大陸地區人民關係條例等案件，經檢察官提起公訴（九十
年度偵字第三三五四號），本院判決如左：
    主  文
乙○○違反不得僱用大陸地區人民在臺灣地區從事未經許可之工作之規定，累犯，處
有期徒刑月，如易科罰金，以佰元折算壹日。
甲○○共同連續違反不得使大陸地區人民非法進入臺灣地區之規定，處有期徒刑肆月
，如易科罰金，以佰元折算壹日。
    事  實
一、乙○○曾因違反著作權法案件，經本院於八十七年三月二十三日以八十七年度基
    簡字第一一七號判處有期徒刑六月確定，並於八十七年四月二十八日易科罰金執
    行完畢。甲○○因欠友人蔡萬枝（檢察官另行偵辦）金錢，蔡萬枝於八十九年五
    月間告知甲○○，可以甲○○為人頭，與大陸地區女子辦理假結婚，再以探親名
    義，使大陸地區女子來台打工賺錢，甲○○可因此取得新台幣（以下同）二萬元
    之報酬，甲○○應允之；甲○○與蔡萬枝即基於行使使公務員登載不實事項之結
    婚戶籍登記及使大陸地區人民非法進入台灣地區之概括共同犯意聯絡，於八十九
    年五月中旬，甲○○與蔡萬枝同赴大陸福建省寧德市，由甲○○與大陸地區女子
    吳亨灼（同案被告，檢察官依職權為不起訴處分）辦理假結婚，甲○○與吳亨灼
    於八十九年六月十六日共赴福建省寧德地區民政局辦理結婚登記，並取得該民政
    局公證處所出具內容不實之「結婚公證書」；甲○○返臺後，於八十九年七月十
    七日持上開大陸地區「福建省寧德地區公證處」所出具之「結婚公證書」，將上
    開假結婚之不實事項，向基隆巿中山區戶政事務所辦理結婚登記，使該管公務員
    登載於職務上所掌之戶籍登記簿公文書上，並發給內容不實之戶籍謄本，足以生
    損害於戶政機關對於戶籍管理之正確性。甲○○與蔡萬枝復於八十九年八月間與
    九十年三月二十日，連續持該虛偽結婚登記之戶籍謄本，並以不實之配偶身分，
    委由不知情之旅行社代辦人員張秀蓉，填具「大陸地區人民進入台灣地區旅行證
    申請書」，向內政部警政署入出境管理局，申請大陸地區人民吳亨灼來台探親，
    而行使之，使該管公務員將吳亨灼為甲○○配偶之不實事項登載於職務上所掌之
    公文書中，核准吳亨灼持旅行證進入台灣地區，並發給旅行證一枚，足以生損害
    於內政部警政署入出境管理局對於大陸地區人民入境台灣地區管制之正確性。吳
    亨灼分別於八十九年九月十九日及九十年六月十七日，兩次持該旅行證入境台灣
    地區，並在台灣地區打工賺取金錢。
二、潘俊安係基隆巿成功一路一一八巷十五弄四號「夜珠酒坊」負責人，明知吳亨灼
    係大陸地區人民，因探親獲准來台，並未經許可在台工作，竟自民國九十年七月
    一日起，至同年八月六日止，以每月薪資新臺幣（下同）二萬六千元，僱用吳亨
    灼在上址從事送菜工作。嗣於同年八月六日二十一時五十分左右，在上址為警臨
    檢查獲。
三、案經基隆市警察局第一分局報告臺灣基隆地方法院檢察署檢察官偵查起訴。
    理  由
一、右揭事實，業據被告乙○○、甲○○在本院審理中自白不諱，核與同案被告吳亨
    灼供述情節相符，並經證人張秀蓉證述屬實，且有大陸地區「福建省寧德地區公
    證處」所出具之「結婚公證書」影本一份、財團法人海峽交流基金會證明書一份
    、基隆巿中山區戶政事務所被告甲○○之戶籍資料一份、「大陸地區人民進入台
    灣地區旅行證申請書」影本一份、同案被告吳亨灼之中華民國台灣地區旅行證影
    本一份、同案被告吳亨灼之出入境紀錄一份、「夜珠酒坊」基隆市政府營利事業
    登記證影本一份、基隆市警察局第一分局臨場檢查現場紀錄一份附卷可稽，足認
    被告二人之自白與事實相符。本件事證明確，被告二人之犯行洵堪認定，應予依
    法論科。
二、核被告乙○○所為，係違反台灣地區與大陸地區人民關係條例第十五條第四款之
    規定，應依同條例第八十三條第一項之罪論科。被告乙○○有事實欄所載之科刑
    執行情形，有台灣高等法院被告全國前案紀錄表在卷可稽，渠於受有期徒刑之執
    行完畢後，五年內再犯有期徒刑以上之本罪，為累犯，應依刑法第四十七條規定
    加重其刑。至於被告甲○○以內容不實之「結婚公證書」持向戶政機關辦理戶籍
    登記，使公務員將此不實事項登載於職務上所掌之戶籍登記簿公文書中，並發給
    內容不實之戶籍謄本，被告甲○○復連續持該內容不實之戶籍謄本，利用不知情
    之張秀蓉，填具「大陸地區人民進入台灣地區旅行證申請書」，向內政部警政署
    入出境管理局，申請大陸地區人民吳亨灼來台探親，使該管公務員將吳亨灼為甲
    ○○配偶之不實事項登載於職務上所掌之公文書中，核准吳亨灼持旅行證進入台
    灣地區，並發給旅行證一枚等行為，係犯刑法第二百十六條、第二百十四條之行
    使使公務員登載不實文書罪。被告甲○○使公務員登載不實之低度行為，應為行
    使之高度行為所吸收，不另論罪。公訴人就被告甲○○此部分之犯行僅依刑法第
    二百十四條之使公務員登載不實文書罪起訴，然被告甲○○此部分之犯行應係犯
    行使使公務員登載不文書罪，且與使公務員登載不實文書罪間有高低度之吸收關
    係已如上述，為實質上一罪，本院自得依法予以審究。又被告甲○○使大陸地區
    人民吳亨灼非法進入台灣地區，違反台灣地區與大陸地區人民關係條例第十五條
    第一款之規定，應依同條例第七十九條第一項之罪論科。被告甲○○所犯台灣地
    區與大陸地區人民關係條例第七十九條第一項之罪，雖未據公訴人引用為論罪法
    條，但此部分之犯行，業據公訴人在起訴書之犯罪事實中載明，自為起訴效力所
    及，本院自得依法審理。被告甲○○與蔡萬枝、吳亨灼就所犯行使使公務員登載
    不文書罪，被告甲○○與蔡萬枝就所犯台灣地區與大陸地區人民關係條例第七十
    九條第一項之罪，彼此間皆有犯意聯絡與行為分擔，為共同正犯。被告甲○○利
    用不知情之張秀蓉，填具「大陸地區人民進入台灣地區旅行證申請書」，向內政
    部警政署入出境管理局，申請大陸地區人民吳亨灼來台探親，使該管公務員將將
    之不實事項登載於職務上所掌管之公文書中，核准吳亨灼持旅行證進入台灣地區
    ，並發給旅行證一枚之行為，係間接正犯。被告甲○○數次行使使公務員登載不
    實文書及二次使大陸地區人民吳亨灼非法進入台灣地區犯行，時間緊密，手法相
    同，而犯構成要件相同之罪名，顯係基於概括之犯意為之，應依連續犯之規定，
    各以一罪論，並加重其刑。被告甲○○所犯上開二罪間，有方法與結果之牽連犯
    關係，應依刑法第五十五條之規定，從一重之台灣地區與大陸地區人民關係條例
    第七十九條第一項之罪處斷。爰審酌被告二人犯罪之動機、目的、手段、品性及
    智識程度、犯罪所生之危害及犯罪後之態度等一切情狀，分別量處如主文所示之
    刑，並諭知易科罰金之折算標準，以示懲儆。
據上論斷，應依刑事訴訟法第二百九十九條第一項前段，台灣地區與大陸地區人民關
係條例第八十三條第一項、第七十九條第一項，刑法第十一條前段、刑法第二百十六
條、第二百十四條、第五十六條、第五十五條、第四十七條、第二十八條、第四十一
條第一項，罰金罰鍰提高標準第一條前段、第二條，判決如主文。
本案經檢察官林明志到庭執行職務。
中      華      民      國    九十一    年      四      月     十七     日
                                臺灣基隆地方法院刑事第三庭
                                    法  官
右正本證明與原本無異。
如不服本判決，應於送達後十日內，向本院提出上訴狀。
【附錄論罪法條】
刑法第二百十六條：
行使第二百十條至第二百十五條之文書者，依偽造、變造文書或登載不實事項或使登
載不實事項之規定處斷。
刑法第二百十四條：
明知為不實之事項，而使公務員登載於職務上所掌之公文書，足以生損害於公眾或他
人者，處三年以下有期徒刑、拘役或五百元以下罰金。
台灣地區與大陸地區人民關係條例第七十九條第一項：
違反第十五條第一款規定者，處五年以下有期徒刑、拘役或科或併科新台幣五十萬元
以下罰金。
台灣地區與大陸地區人民關係條例第八十三條第一項：
違反第十五條第四款或第五款規定者，處二年以下有期徒刑、拘役或科或併科新台幣
三十萬元以下罰金。
